【裁判字號】    97,裁,4293
【裁判日期】    970829
【裁判案由】    有關教育事務
【裁判全文】
最  高  行  政  法  院  裁  定
                                      97年度裁字第4293號
抗  告  人  甲○○
訴訟代理人  史錫恩律師
複 代理 人  陳明欽律師
上列抗告人因與相對人教育部間有關教育事務事件，對於中華民
國97年3月10日臺北高等行政法院96年度訴字第4230號裁定，提
起抗告，本院裁定如下：
    主  文
抗告駁回。
抗告訴訟費用由抗告人負擔。
    理  由
一、按抗告法院認抗告為不合法或無理由者，應為駁回抗告之裁
    定。次按提起撤銷訴訟，須以經過合法之訴願為其前提，此
    參照行政訴訟法第4條第1項規定甚明。未經合法之訴願程序
    而提起撤銷訴訟，不合撤銷訴訟之訴願前置要件，又不能補
    正，應依行政訴訟法第107條第1項第10款裁定駁回之。
二、本件抗告意旨略謂：按「教師之申訴及再申訴與訴願係平行
    關係」，亦即所謂之「取代訴願程序」。而行政訴訟之撤銷
    訴訟，乃是審查原行政處分之合法性，係以原處分本身作為
    審查對象。本件原處分係相對人於民國（下同）96年5月2日
    以台申字第0960065624號函檢送抗告人之再申訴評議書（抗
    告人於訴願書上載其於96年5月4日收受該再申訴評議書），
    是原處分係抗告人因不服臺北市萬華區雙園國民小學（下稱
    雙園國小）不續聘之處分，向相對人所屬之中央教師申訴評
    議委員會提起再申訴之評議決定，性質上已與再訴願（舊訴
    願法）相當，依司法院釋字第295號解釋之解釋理由書之意
    旨，已踐行實質上與訴願程序相當之其他行政救濟途徑，而
    仍不服者，在通常情況下，其救濟途徑應係行政救濟一途。
    觀諸原處分末尾僅有「如不服本評議決定，得依教師法第33
    條及相關法律規定，於法定期限內，向該管機關提起法律救
    濟」之教示，並未明確表明「不服行政處分之救濟方法、期
    間及其受理機關」，違反行政程序法第96條第1項第6款規定
    。且抗告人對原處分聲明不服，本應循行政訴訟途逕尋求救
    濟，但因原處分機關未為告知，抗告人又不諳相關法律，致
    向無管轄權之行政院訴願審議委員會提出訴願，該機關未依
    行政程序法第99條規定，於10日內移送有管轄權之機關，並
    通知抗告人，故抗告人之不服，應視為自始向有管轄權之機
    關聲明不服，即自始向行政法院提起行政訴訟。另抗告人因
    不熟悉法律及相關事務，誤認行政訴訟法第4條第1項規定應
    先提出訴願，再提行政訴訟。然而行政機關未為教示，其過
    失在行政機關，自不能因此之故，將其過失所生之不利益歸
    於抗告人，而損及抗告人享有公平審判，獲得有效救濟之權
    益等語。
三、原裁定係以：抗告人因有關教育事務事件，不服雙園國小不
    續聘之處分，循序提起訴願。其訴願書未依訴願法第56條第
    1項規定載明訴願理由，經行政院依同法第62條規定通知於
    20日內補正，補正通知函於96年6月12日送達，有送達證書
    在訴願卷可證，抗告人遲未補正，訴願決定遂依同法第77
    條第1款諭知不受理，並無不合。抗告人未經合法之訴願程
    序，進而提起撤銷訴訟，為不合法為由，乃駁回抗告人在原
    審之訴，本院揆諸首揭規定，核無不合。又查相對人於96年
    5月2日以台申字第0960065624號函檢送抗告人之再申訴評議
    書既已教示「如不服本評議決定，得依教師法第33條及相關
    法律規定，於法定期限內，向該管機關提起法律救濟。」自
    難謂有違反行政程序法第96條第1項第6款規定之情事。且教
    師法第33條規定：「教師不願申訴或不服申訴、再申訴決定
    者，得按其性質依法提起訴訟或依訴願法或行政訴訟法或其
    他保障法律等有關規定，請求救濟。」抗告人既捨依行政訴
    訟法有關規定提起行政訴訟，而選擇依訴願法有關規定提起
    訴願，請求救濟，則其提起訴願時，自應依訴願法第56條第
    1項規定，提出載明該項各款所列事項之訴願書，並在其上
    簽名或蓋章，始合於法定程式。惟抗告人於其訴願書理由欄
    記載「容後補陳」後，即未再補具訴願理由書，經訴願機關
    依訴願法第62條規定，函請抗告人於文到之次日20日內補正
    ，逾期不補正，即為不受理之決定。該函亦已依訴願法第47
    條第3項準用行政訴訟法第72條第1項規定，合法送達抗告人
    ，抗告人猶未依法補正，訴願機關遂依訴願法第77條第1項
    規定，作成訴願不受理之決定，於法自無不合。另查上開再
    申訴評議書之教示並無錯誤，抗告人對於該再申訴評議書聲
    明不服，亦非向無管轄權之訴願機關為之，訴願機關自無依
    訴願法第99條第1項規定，於10日內移送行政法院，並通知
    抗告人之必要。是抗告人認為本件有訴願法第99條第2項規
    定，視為自始向行政法院提起行政訴訟之情形，容有誤會。
    抗告意旨猶執前詞，指摘原裁定違誤，求予廢棄，為無理由
    ，應予駁回。
四、依行政訴訟法第104條、民事訴訟法第95條、第78條，裁定
    如主文。
中    華    民    國    97    年    8     月    29    日
                    最高行政法院第五庭
                        審判長法官  劉  鑫  楨
                              法官  林  茂  權
                              法官  黃  淑  玲
                              法官  吳  慧  娟
                              法官  曹  瑞  卿
以  上  正  本  證  明  與  原  本  無  異
中    華    民    國    97    年    8     月    29    日
                              書記官  張  雅  琴


司法院資訊處製作；財團法人民間司法改革基金會備份。
